【裁判字號】    97,交訴,64
【裁判日期】    970528
【裁判案由】    公共危險
【裁判全文】
臺灣彰化地方法院刑事判決              97年度交訴字第64號
公  訴  人  臺灣彰化地方法院檢察署檢察官
被      告  甲○○
上列被告因公共危險案件，經檢察官提起公訴（97年度偵字第
3238號），本院依簡式審判程序判決如下：
    主  文
甲○○駕駛動力交通工具肇事，致人受傷而逃逸，處有期徒刑陸
月，如易科罰金，以新臺幣壹仟元折算壹日。緩刑年。
    事  實
一、甲○○於民國97年3 月13日晚間9 時許，駕駛車牌號碼CR-2
    946 號自用小客車，沿彰化縣北斗鎮○○街由北往南方向行
    駛，至彰化縣北斗鎮○○街與文苑東路交岔口時，適有乙○
    ○（起訴書誤載為王蘋嫻）騎乘之車牌號碼WWJ-849 號輕型
    機車沿文苑東路由東往西方向行駛至該路口，二車發生碰撞
    ，致乙○○人車倒地，受有左膝及右腳挫傷之傷害（未據告
    訴）。詎甲○○明知已因駕車發生碰撞而肇事及有致人受傷
    之情形，竟基於駕車肇事逃逸之犯意，在未報警處理、救助
    傷者或將傷者送醫救治等必要措施之情形下，僅停留片刻，
    即駕車逃離現場。嗣因其車輛號牌於碰撞時掉落現場，經警
    循線查悉上情。
二、案經彰化縣警察局北斗分局報告臺灣彰化地方法院檢察署檢
    察官偵查起訴。
    理  由
一、本件被告甲○○所涉為死刑、無期徒刑、最輕本刑為3 年以
    上有期徒刑或高等法院管轄第一審案件以外之罪，並於本院
    行準備程序時就被訴事實為有罪之陳述，本院合議庭依刑事
    訴訟法第273 條之1 第1 項規定，裁定改由受命法官獨任行
    簡式審判程序，先予敘明。
二、上揭犯罪事實，業據被告於偵訊及本院審理時坦承不諱（見
    偵卷第4 頁、本院97年5 月14日準備程序及審判筆錄），經
    查：
（一）被告供述核與證人即被害人乙○○、證人林志政證述情節
      相符（均見警卷），並有道路交通事故現場圖、道路交通
      事故調查報告表(一)(二)、南星醫院診斷證明書、現場及車輛
      照片10張附卷可稽（均見警卷），此部分之事實均堪認定
      。
（二）按汽車駕駛人駕駛汽車肇事致人受傷或死亡，應即採取救
      護措施及依規定處置，並通知警察機關處理，不得任意移
      動肇事汽車及現場痕跡證據，道路交通管理處罰條例第62
      條第3 、4 項定有明文。又因道路交通事故之發生，常非
      於己之鄰親家里，時有告救不能情事，乃科以肇事者須即
      採取救護或其他必要措施，並應向警察機關報告之法定義
      務，以防因就醫延誤致生無謂傷亡，並俾得通知傷亡者家
      屬到場，以明責任，是凡肇事人於行車肇事致人受傷或死
      亡，未即採取救護或其他必要措施，並向警察機關報告，
      即駕車逃逸者，均應依該規定處罰，至其嗣後是否受刑事
      訴追及已否與被害人達成民事和解，賠償損失，對其應受
      處罰乙節，並不生影響。職是之故，汽車駕駛人駕駛汽車
      肇事，不論其責任之歸屬為何，即有義務留在肇事現場，
      採取救護或其他必要措施，並向警察機關報告，以維護他
      人之生命與其他用路人之交通安全。其立法目的，既係促
      使駕駛人於肇事致死傷後，能對被害人即時救護，報告警
      察機關，以減少死傷，是該罪之成立祇以行為人有駕駛動
      力交通工具肇事，致人死傷而逃逸之事實為已足（最高法
      院92年度臺上字第4468號刑事判決意旨參照）。另按刑法
      第185 條之4 肇事逃逸罪，以駕駛動力交通工具肇事，有
      致人死傷而逃逸之事實，為其犯罪構成要件，不以行為人
      明知被害人有死傷情形為必要（最高法院91年度臺上字第
      137 號刑事判決意旨參見）。查本件被告駕駛車輛撞擊被
      害人致其人車倒地，且機車之防護力與汽車相去甚遠，機
      車倒地時機車騎士身體因與地面及機車車身摩擦及撞擊，
      復因防護力不足往往非死即傷，此為一般人所周知，本件
      被告既知其駕車撞及告訴人機車致被害人人車倒地，理應
      對告訴人當場受有傷害之情況有所認識，其竟未採取救護
      或其他必要措施，並向警察機關報告，即行駕車離去，嗣
      始經警循線查獲，肇事逃逸情節已甚灼然。
（三）至彰化縣警察局北斗分局警員雖填具道路交通事故肇事人
      自首情形紀錄表，惟按：刑法第62條之所謂發覺，係指有
      偵查犯罪職權之公務員已知悉犯罪事實與犯罪之人而言，
      所謂知悉，不以確知其為犯罪之人為必要，僅須其犯罪事
      實確實存在，且為該管公務員所確知，即屬相當；如犯罪
      事實已經發覺，已知犯罪之人有犯罪嫌疑，並列為偵查對
      象，則難認為符合自首要件，最高法院75年臺上字第1634
      號判例、77年度臺上字第5620號判決意旨可資參照。本件
      係由掉落現場之牌照號碼查知該車登記所有人為林志政，
      經詢林志政，知悉該車實際使用人為被告後，被告始至警
      局製作筆錄，其時犯罪事實已為員警確知，被告亦已遭列
      為偵查對象，其到案供陳時復否認有肇事逃逸之犯意，揆
      諸上揭說明，要難認符合自首要件，併此敘明。
（四）綜上，足認被告自白核與事實相符，本件事證明確，被告
      犯行堪以認定，應予依法論科。
三、核被告所為，係犯刑法第185 條之4 肇事致人傷害逃逸罪。
    爰審酌被告於駕車肇事後，因害怕而未於第一時間下車救護
    受傷之被害人，實屬不該，惟被告犯後坦承犯行，深表悔意
    ，態度良好，且業與告訴人達成和解，賠償給付新臺幣4 萬
    6,000 元，有彰化縣北斗鎮調解委員會調解書1 份在卷為憑
    （見偵卷第7 頁），並審酌被告智識程度、生活狀況、品行
    等一切情狀，量處如主文所示之刑，並諭知易科罰金之折算
    標準，以資警惕。末查，被告前未曾因故意犯罪受有期徒刑
    以上刑之宣告，有臺灣高等法院被告前案紀錄表1 份在卷可
    稽，此次因一時失慮，致罹刑典，事後已坦承犯行，深具悔
    意，且積極與被害人和解，足見被告經此刑之宣告後，應知
    警惕而無再犯之虞，本院因認前開宣告之刑以暫不執行為適
    當，爰宣告緩刑3 年，以啟自新。
據上論斷，應依刑事訴訟法第273 條之1 第1 項、第299 條第1
項前段，刑法第185 條之4 、第41條第1 項前段、第74條第1 項
第1 款，判決如主文。
本案經檢察官余建國到庭執行職務。
中    華    民    國    97    年    5     月    28    日
                    交通法庭  法  官  楊舒嵐
以上正本證明與原本無異。
如不服本判決，應於判決送達後10日內，向本院提出上訴書狀，
上訴書狀應「敘述具體上訴理由」，並按他造當事人之人數附繕
本。「切勿逕送上級法院」。
告訴人或被害人對於判決如有不服具備理由請求檢察官上訴者，
其上訴期間之計算係以檢察官收受判決正本之日期為準。
中    華    民    國    97    年    5     月    30    日
                              書記官  張木松
附錄論罪科刑法條：
中華民國刑法第185條之4
（肇事遺棄罪）
駕駛動力交通工具肇事，致人死傷而逃逸者，處6月以上5年以下
有期徒刑。


司法院資訊處製作；財團法人民間司法改革基金會備份。
